臺灣高等法院高雄分院民事裁定　　　　　100年度家抗字第3號
抗　告　人　陳石城會計師即周業裕遺產破產之破產管理人
相　對　人　周麗貞
　　　　　　周麗真
　　　　　　周業祥
　　　　　　周業祺
　　　　　　周麗雲
　　　　　　周麗
　　　　　　周麗媚
上列抗告人因與相對人間請求分割遺產事件，對於民國99年12月
6 日臺灣高雄地方法院99年度家訴字第255 號所為裁定提起抗告
，本院裁定如下：
    主  文
抗告駁回。
抗告訴訟費用由抗告人負擔。
    理  由
一抗告意旨略以：抗告人與相對人間請求分割遺產事件，依民事
  訴訟法第18條第1 項關於遺產分割特別審判籍之規定，不問遺
  產係動產或不動產，均有該條文之適用，因繼承開始時被繼承
  人周基巖住所地為高雄市，是以本件應由原法院管轄之。詎原
  法院竟以依民事訴訟法第10條第1 項規定，其無管轄權為由，
  將本件訴訟裁定移送臺灣臺北地方法院。惟遺產中有動產及不
  動產，且因繼承人之住所與不動產不在同一處所，或被繼承人
  之不動產分散各地，則將遺產中不動產部分予以適用民事訴訟
  法第10條第1 項規定之結果，勢必造成抗告人須分別向被繼承
  人之住所地及不動產所在地，或分向數不動產所在地之各法院
  起訴請求分割各遺產，徒增抗告人起訴之不便，且各法院各為
  分割，亦難收就遺產統籌分配之效果。原裁定有所違誤，爰提
  起本件抗告，請求廢棄原裁定等語。
二按因不動產之物權或其分割或經界涉訟者，專屬不動產所在地
  之法院管轄，民事訴訟法第10條第1 項定有明文。亦即，關於
  不動產之分割訴訟乃為專屬管轄。次按民事訴訟法第24條之合
  意管轄、第25條之擬制合意管轄，於專屬管轄之訴訟，不適用
  之；受移送訴訟確定裁定羈束之法院，不得以該訴訟更移送於
  他法院。但專屬於他法院管轄者，不在此限；對於同一被告之
  數宗訴訟，除定有專屬管轄外，得向就其中一訴訟有管轄權之
  法院合併提起之。但不得行同種訴訟程序者，不在此限；第二
  審法院不得以第一審法院無管轄權而廢棄原判決。但違背專屬
  管屬管轄之規定者，不在此限；法院於權限之有無辨別不當或
  違背專屬管轄之規定者，其判決當然為違背法令。民事訴訟法
  第26條、第30條第2 項、第248 條、第452 條第1 項、第469
  條第3 款亦有明文。亦即，民事訴訟法上之專屬管轄絕對排除
  普通管轄籍及特別管轄籍，亦排除合意管轄及擬制合意管轄，
  且不得違背之，如有違背，受訴法院應裁定移送有管轄權之法
  院，第二審法院應判決廢棄原審判決，並得據為上訴第三審之
  理由。再者，法律採取專屬管轄之理由，係因不動產為重要財
  產，權利關係較為複雜，利害關係人亦多，由不動產所在地法
  院管轄，易於調查不動產之現狀，收審判迅速之效。若被繼承
  人之住所與遺產均在同處者，適用同法第18條特別審判籍之規
  定，固別無問題，但若被繼承人之住所與遺產中之不動產係分
  處各地時，則徒增被繼承人住所地法院調查之奔波勞頓，有違
  設置不動產分割專屬管轄之立法本意，因而遺產之分割另定有
  特別審判籍，但如為不動產之分割，仍應適用專屬管轄之規定
  為宜。
三經查：本件抗告人起訴主張前被繼承人周基巖於民國86年8 月
  2 日死亡，遺有附表所示不動產，其繼承人周業裕、周麗貞、
  周麗真、周業祥、周業祺、周麗雲、周麗、周麗媚等人就附
  表所示不動產為繼承登記並維持公同共有。嗣因繼承人周業裕
  於93年2 月27日死亡，其法定繼承人均已拋棄繼承，並經原法
  院選任其配偶王玲為被繼承人周業裕之遺產管理人，因被繼
  承人周業裕之遺產不足清償債務，遂由被繼承人周業裕之遺產
  管理人向原法院聲請宣告被繼承人周業裕之遺產破產，經原法
  院裁定准許並選任陳石城會計師為被繼承人周業裕遺產破產之
  管理人。茲因欲處分被繼承人周業裕所公同共有附表所示不動
  產，遂向原法院對相對人訴請分割。惟因附表所示不動產均坐
  落臺北市，原法院遂裁定移轉臺灣臺北地方法院管轄一節，有
  抗告人之民事起訴狀、被繼承人周基巖之繼承系統表、遺產稅
  申報書、土地所有權狀、建物所有權狀、原法院93年度財管字
  第62號裁定、95年度家聲更(一)字第1 號裁定、原裁定附卷可憑
  （見原法院卷第2 頁至第29頁、第57頁至背面）。足認附表所
  示不動產為周業裕之父周基巖所遺留之遺產，因仍為周業裕、
  周麗貞、周麗真、周業祥、周業祺、周麗雲、周麗、周麗媚
  等人所公同共有，故抗告人為管理周業裕遺產破產事宜，始訴
  請分割遺產即附表所示不動產。既抗告人請求分割之不動產均
  坐落臺北市（詳如附表所示），則揆諸上開說明，本件不動產
  分割訴訟即屬民事訴訟法第10條第1 項所規定之「專屬管轄」
  ，應由不動產所在地法院即臺灣臺北地方法院管轄。從而，原
  法院將本件不動產分割訴訟裁定移送臺灣臺北地方法院，自無
  違誤。
四至抗告人主張本件訴訟為遺產分割之訴，應適用民事訴訟法第
  18條第1 項之規定，由繼承開始時被繼承人之住所地之法院管
  轄。又原裁定適用民事訴訟法第10條第1 項規定之結果，造成
  其當事人應訴之不便，且各法院各為分割，亦難收就遺產統籌
  分配之效果等語。惟查：本件固為遺產分割之訴，惟抗告人起
  訴請求分割之遺產均為不動產一情，已如前述。如此自應認定
  本件遺產分割之訴涉及不動產分割，依民事訴訟法第10條第1
  項之規定，屬專屬管轄事件，應由不動產所在地之法院即臺灣
  臺北地方法院管轄，並排除民事訴訟法第18條第1 項規定之適
  用。又不動產分割之訴為專屬管轄，乃因事涉公益，故為法律
  之強制規定，依上開說明，不得違背，且具有絕對效力，排除
  普通審判籍及特別審判籍之適用。是以，縱適用民事訴訟法第
  10條第1 項專屬管轄規定之結果造成當事人應訴之不便，亦非
  排除專屬管轄之理由。況且，本件起訴欲分割之遺產均為不動
  產，且均坐落臺北市（詳如附表所示），故均由臺灣臺北地方
  法院管轄，亦不違背遺產分割為全部遺產整體為分割之原則。
  是以，抗告人上開主張均不足採。從而，抗告意旨指摘原裁定
  不當，非有理由，應予駁回。
五據上論結，本件抗告為無理由，依民事訴訟法第495 條之1 第
  1 項、第449 條第1 項、第95條、第78條，裁定如主文。
中    華    民    國  100     年    1     月    12    日
                            民事第四庭
                                審判長法官  蔡文貴
                                法      官  李昭彥
                                法      官  謝靜雯
以上正本證明與原本無異。
本件不得再抗告。
中    華    民    國    100   年    1     月    12    日
                                書  記  官  楊茱宜
附表
┌────────────────────────────────────┐
│土地                                                                    │
├──┬────────┬──┬──┬───┬──────────────┤
│編號│    土地坐落    │地號│地目│ 面積 │          權利範圍          │
│    │                │    │    │（㎡）│                            │
├──┼────────┼──┼──┼───┼──────────────┤
│1.  │臺北市中山區榮星│631 │建  │2154  │     公同共有10000分之128   │
│    │段5小段         │    │    │      │                            │
├──┴────────┴──┴──┴───┴──────────────┤
│建物                                                                    │
├──┬────────┬──┬──────┬──┬───┬───────┤
│建號│    建物坐落    │建號│  門牌號碼  │建物│面積（│   權利範圍   │
│    │                │    │            │層數│㎡）  │              │
│    │                │    │            │----│      │              │
│    │                │    │            │層次│      │              │
├──┼────────┼──┼──────┼──┼───┼───────┤
│2.  │臺北市中山區榮星│1998│臺北市○○街│7   │110.2 │公同共有1分之1│
│    │段5小段631地號土│    │73巷35號7樓 │----│      │              │
│    │地              │    │            │7   │      │              │
├──┼────────┼──┼──────┼──┼───┼───────┤
│3.  │臺北市中山區中山│1371│臺北市○○路│5   │51.33 │公同共有1分之1│
│    │段2小段311地號土│    │48巷11號    │----│      │              │
│    │地              │    │            │1   │      │              │
├──┼────────┼──┼──────┼──┼───┼───────┤
│4.  │臺北市中山區中山│1375│臺北市○○路│5   │51.33 │公同共有1分之1│
│    │段2小段311地號土│    │48巷11號5樓 │----│      │              │
│    │地              │    │            │5   │      │              │
├──┼────────┼──┼──────┼──┼───┼───────┤
│5.  │臺北市中山區中山│1370│臺北市○○路│5   │52.45 │公同共有1分之1│
│    │段2小段311地號土│    │48巷11號    │----│      │              │
│    │地              │    │            │地下│      │              │
│    │                │    │            │層  │      │              │
└──┴────────┴──┴──────┴──┴───┴───────┘